臺灣高等法院刑事判決　　　　　　　　96年度上訴字第3539號
上　訴　人
即　自訴人　甲○○
被　　　告　乙○○
上列上訴人因被告誣告等案件，不服臺灣士林地方法院95年度自
字第33號，中華民國96年6月29日第一審判決，提起上訴，本院
判決如下：
    主  文
上訴駁回。
    理  由
一、按自訴之提起，應委任律師行之；檢察官於審判期日所得為
    之訴訟行為，於自訴程序，由自訴人代理人為之；自訴人未
    委任代理人，法院應定期間以裁定命其委任代理人，逾期仍
    不委任者，應諭知不受理之判決，刑事訴訟法第319條第2項
    及第329條分別定有明文。又自訴程序，除本章有特別規定
    外，準用第246條、第249條及前章第二節、第三節關於公訴
    之規定；同法第161條第4項、第302條至第304條之判決，得
    不經言詞辯論為之，刑事訴訟法第343條、第307條亦分別定
    有明文。
二、原判決以：本件自訴人甲○○對被告乙○○提出誣告之自訴
    案件，雖於95年7月28日提出其上記載委任謝諒獲律師為訴
    訟代理人之委任狀一紙，然自訴人於89年4月12日出境，迄
    今未曾入境，有法務部入出境資訊連結作業資料在卷可稽，
    且自訴人前因涉犯詐欺罪嫌，由臺灣士林地方法院檢察署偵
    查，經檢察官傳拘無著，於90年2月15日發布通緝在案，迄
    今仍未緝獲等情，業經原審調閱上開卷宗查明無訛，並有原
    審公務電話紀錄一紙在卷為憑，是上開委任狀是否真實，顯
    有可疑，原審乃於準備程序時當庭諭知謝諒獲律師補正，謝
    諒獲律師乃於95年12月28日（原判決誤繕為96年1月31日，
    應予更正）提出93年6月28日由自訴人出具之經駐美國臺北
    經濟文化代表處認證之委任狀一紙（見原審卷第63頁），但
    上開委任狀上僅概括授權謝諒獲律師得為一切民事、刑事及
    行政訴訟之行為，且得向各級政府、仲裁及調解機關為一切
    行為，並未記載具體特定之個案，且上開委任狀所載之日期
    為93年6月28日，與本件自訴提起（即95年7月28日）之日已
    逾二年之久，是否為其本意，仍有可疑，原審法院乃於96年
    3月23日又裁定命自訴人於裁定送達後二個月內補正委任律
    師為代理人、載有本件案號且經我國駐外機關公證或認證之
    委任狀正本，該裁定正本依自訴人所陳報之郵政信箱送達，
    並由該信箱之承租人於96年4月16日代收，有送達證書存卷
    可稽，自訴人迄至原審96年6月29日判決自訴不受理時仍未
    補正，揆諸前揭之說明，其自訴程序自屬違背規定，原審乃
    依刑事訴訟法第329條第2項、第343條、第307條之規定，不
    經言詞辯論，逕為諭知不受理之判決，經核尚無違誤。
三、自訴人上訴意旨略以：原審既認自訴人與謝諒獲律師間駐外
    單位之委任狀不合法，則謝諒獲律師自非自訴人之合法代理
    人，原審卻未直接對自訴人之美國地址送達，向非代理人謝
    諒獲律師送達，顯然矛盾。又原審既未向自訴人送達，自訴
    人自未收到原審裁定，顯無法補正，且自訴人住居所在美國
    ，應給予60日之在途期間，原審未給予足夠之在途期間，即
    駁回本訴，亦有違誤。況自訴人提起自訴時一定先委任律師
    ，律師才能在後進行案件，是以委任狀上面絕對不可能先有
    案號，原審命自訴人另提自訴之委任狀，違反邏輯及法律。
    再者，美國並無委任狀制度，且美國律師均受當事人一般授
    權，而在臺灣，當事人也常將印章交付律師授權律師直接蓋
    章，此乃當事人與律師間之問題，法院不應介入，指摘原判
    決不當云云。
四、經查：
(一)原審依照自訴人自訴狀上所載之住址送達訴訟文書，並無違
    誤，且自訴人所提出之委任狀其上自訴人之地址載明詳卷，
    而遍查全卷資料，並無自訴人美國之地址，是自訴人要求原
    審法院依自訴人美國之地址送達訴訟文書，顯屬無據。
(二)自訴人委任律師固在自訴提起之前，而自訴提起之前，並無
    法得知案號，然本件既經原審裁定命自訴人補正，自訴人未
    依法院之指示，於其後所提出之補正委任狀上載明案號，顯
    未依法院之裁定而為補正，自不生補正之效力。又本國訴訟
    實務上，固有當事人將印章交付律師授權律師直接蓋章，但
    律師為訴訟行為時仍不得違背當事人之本意而恣意為之，而
    需依照當事人之意思為之，本件自訴人於89年4月12日出境
    ，迄今未曾入境，且因涉犯詐欺罪嫌，經通緝在案等情，已
    如上述，則本件自訴人既未在國內，自不得僅憑自訴人提出
    僅蓋有印文而未親自簽名之委任狀，即遽認確有提起本件自
    訴之意思，乃原審裁定命自訴人補正委任律師為代理人、載
    有本件案號，且須經我國駐外機關公證或認證之委任狀正本
    ，即無違誤，自訴人上訴意旨執此爭辯，尚嫌無據。況本件
    自訴人住居所在美洲，其在途間為44日，自訴人辯稱其在途
    期間為60日，亦屬無據。
(三)自訴人雖又辯稱：美國並無委任狀制度，且美國律師均受當
    事人一般授權，然本件訴訟係在本國起訴，並非在美國提起
    訴，自應適用本國之訴訟制度，而無美國訴訟制度之適用，
    自訴人執此爭辯，亦嫌無據。
(四)至自訴人提起上訴雖又提出95年11月16日經駐美國臺北經濟
    文化代表處認證之委任狀一紙，但該委任狀與上開謝諒獲律
    師於95年12月28日所提出之93年6月28日由自訴人出具之委
    任狀內容並無不同，且未載明案號，而駐美國台北經濟文化
    代表處之證明文件又非正本，顯未依原審法院之裁定而為補
    正，自不生補正之效力。
五、綜上所述，自訴人上訴意旨，任意指摘原判決不當，均為無
    理由，應予駁回，且不經言詞辯論而為之。
據上論斷，應依刑事訴訟法第368條、第372條，判決如主文。
中　　華　　民　　國　　96　　年　　9 　　月　　10　　日
　　　　　　　　　刑事第十九庭審判長法　官  尤豐彥
                              　　  法　官  洪昌宏
   　　　　　 　 　　　　　　 　　　法　官  黃金富
以上正本證明與原本無異。
如不服本判決，應於收受送達後十日內向本院提出上訴書狀，其
未敘述上訴之理由者並得於提起上訴後十日內向本院補提理由書
（均須按他造當事人之人數附繕本）。
                                    書記官  楊秋鈴
中　　華　　民　　國　　96　　年　　9 　　月　　10　　日
